臺灣高等法院花蓮分院刑事判決　　　　　　九十三年度重上更(三)字第一一號
　　上　訴　人
　　即　被　告　林瑞
　　指定辯護人　甲○○律師
右列上訴人因違反麻醉藥品管理條例案件，不服臺灣臺東地方法院八十七年度訴字第
九十五號中華民國八十七年四月九日第一審判決（起訴案號：台灣台東地方法院檢察
署八十六年度偵字第三二○四號），提起上訴，判決後經最高法院第三次發回更審，
本院判決如左：
    主  文
原判決關於林瑞部分撤銷。
林瑞無罪。
    事  實
一公訴意旨略以：被告林瑞（下稱被告）意圖營利於八十六年十月十五日上午十時
  許，在臺東縣臺東市○○街馬偕醫院臺東分院後方樓梯間以新臺幣五千元之代價，
  非法販賣安非他命一包予乙○○（自八十四年九月間起迄八十六年十月十八日為止
  ，因非法吸用安非他命業經原審判刑確定）因認犯有麻醉藥品管理條例第十三條之
  一第二項第一款非法販賣化學合成麻醉藥品罪云云。
二本件公訴人認被告林瑞非法販賣安非他命予乙○○，係以乙○○在警局及偵查中
  之供述為論據。惟訊之被告堅決否認其曾非法販賣安非他命予乙○○，辯稱：伊並
  不認識乙○○，亦未曾書寫呼叫器號碼000000000號並記明「峰」字之便
  條紙交付乙○○云云。
三按犯罪事實應依證據認定，無證據不得推定其犯罪事實，又不能證明被告犯罪，應
  為無罪之諭知，刑事訴訟法第一百五十四條、第三百零一條第一項分別定有明文。
  犯罪事實之認定，應憑證據，如未能發現相當之證據，或證據不足以證明，自不能
  以推測或擬制之方法以為裁判之基礎；又認定不利於被告之事實，須依積極證據，
  苟積極證據不足為不利於被告事實之認定時，即應為有利於被告之認定，更不必有
  何有利之證據，最高法院四十年台上字第八六號及三○年上字第八一六號判例可資
  參照。
四經查：
  (一)乙○○於警詢中證陳：我是向一名綽號叫「阿峰」之男子購得安非他命，綽號「
    阿峰」之男子，其特徵為體型瘦高、髮微捲、身高約一七五公分、年約三十餘歲
    ，是於八十六年十月十五日上午十時許，由另一名綽號「阿豐」之男子陪同，前
    往臺東市○○街一八八號之便利商店找綽號「阿峰」之男子。我們到達時，他（
    阿峰）正在便利商店前打電動玩具，我便向「阿峰」表明要向他購買安非他命。
    他告訴我過十分鐘後去長沙街十八號後方樓梯間等他。我依約過十分鐘後與另一
    位綽號「阿豐」至臺東市○○街一七八號後方樓梯間與「阿峰」交易，一手交錢
    、一手交貨。當時我向他以五千元購得安非他命一小包（重量約一公克），警方
    從我身上起出記有呼叫器號碼000000000記明「峰」之字條，該記明「
    峰」者即為販賣安非他命給我綽號「阿峰」之男子。這紙條是我向「阿峰」於八
    十六年十月十五日購得安非他命後寫給我的。他告訴我以後若要向他買安非他命
    就用此呼叫器號碼與他聯絡。我曾於八十六年年十月十八日為向他買安非他命，
    以此呼叫器號碼與他聯絡。經指認警方所提供之口卡，口卡上之林瑞（男、五
    十六年十二月七日生、Ｚ000000000、住屏東縣林邊鄉○○村○○路十
    七號）確實是販賣安非他命給我，綽號「阿峰」的男子（見警卷第二頁以下）；
    偵查中證述：向綽號「阿峰」之人買的 (安非他命），在警察提出林瑞的口卡
    要我指認時，我確認是他沒錯。查扣一只呼叫器號碼是否林瑞的。向林瑞只
    買過一次，以五千元向他買過一小包、約一公克，時間約是十月十五日早上十時
    許，在臺東市○○街馬偕醫院後方樓梯間。林瑞瘦高型、沒戴眼鏡，當時他著
    白色上衣、運動長褲，頭髮有捲捲的（見偵卷第三頁以下），經比對二次證詞，
    證人乙○○於警詢中證陳於八十六年十月十五日買過一次，十八日也為買安非他
    命以呼叫器聯絡過，但於偵查中僅證陳向被告買過一次安非他命，但審酌被告供
    陳後一次吸用安非他命的時間是八十六年十月十八日十七時許（見警卷第一頁反
    面、偵卷第三面），則以此推論十有十八日證人乙○○施用之安非他命自當也係
    如於警詢中所證，於十月十八日為了買安非他命之事以呼叫器絡「阿峰」，則乙
    ○○向被告購買安非他命即非一次，則其證述祇買一次，即與警詢中之證述有違
    ，再佐以證人乙○○於原審證陳：伊在警訊時係供稱安非他命向「肉棕」者購買
    但保安隊不相信（按乙○○於警局之訊問地點係在保安隊），其實伊並不認識被
    告云云（原審卷第十九頁以下）；於本院第一次更審，經命乙○○當場指認在場
    者何人，據答係「林瑞」，顯示乙○○確係認識林瑞無誤，惟再證稱：「忘
    記（何時認識林瑞）了，在臺東馬偕醫院附近之電動玩具店認識的，與之不熟
    」、「我（在警訊時）說的阿峰就是庭上之林瑞，但他沒有賣安非他命給我」
    、「是的，我（在警訊中）描述的（阿峰）是他，但他沒有賣安非他命給我」、
    「因警方查獲我時，未查到安非他命，我至電玩店打電玩時覺得他怪怪的，以為
    他向警方告密」、「檢察官問我時，我以為還是林瑞通風報信（所以於偵查中
    證稱安非他命係向阿峰者購買，且指認丙○○口卡」、「我是這麼說（指在偵查
    中指稱曾向林瑞購買一次安非他命），但確實不是他（賣給伊）」等語（本院
    更一審卷四十四頁以下），則乙○○究竟認識不認識被告？有無向被告購買安非
    他命？購買一次或二次？證詞反覆，前後已非一致，顯有極大瑕疵，自難憑為定
    被告犯行之證據方法自明。
  (二)乙○○雖證稱附卷記載上開呼叫器號碼並記明「峰」字之紙條，係被告林瑞親
    寫並交伊無誤，被告交伊上開字條乃因打算向林瑞借錢之用等語（本院更一審
    卷第四十五頁），核與警訊中所陳係為往後向被告購買安非他命聯絡之用一節不
    相符，再經本院核對紙條上「峰」字之字體與被告於本院八十七年六月十一日、
    六月廿五日訊問後於筆錄上所簽之「」二者並非相同，再經本院八十九年九月
    二十五日，兩度命被告書寫姓名及阿拉伯數字多次，明顯即可辨識字條上「峰」
    及阿拉伯數字之字跡扣案紙條上之筆韻顯有不同，再經比對被告提出支票號碼Ｊ
    Ｂ0000000、發票日八十四年六月二十二日到期之支票一紙後之背書簽名
    「林瑞」與七十八年十月十三日上之結婚證書上結婚人簽名「林瑞」之筆跡
    則與本院二次勘驗之筆跡相同，是以，被告所辯附卷記載上開呼叫並記名「峰」
    非其書寫，即可信為真正，況證人乙○○就被告是否販賣安非他命之證詞前後供
    述反覆不一，證詞之證明力即值懷疑，因此，其所為卷記稜開呼叫器號碼並記明
    「峰」字之紙條為被告乙○○查書寫之證詞，亦難採為對被告犯行不利之證詞。
    至於申請使用000000000號呼叫器之原始申請書已逾文件保管期限，已
    無法取得，且亦查無該呼叫器於八十六年十月份之通聯紀錄，此有中華電信股份
    有限公司台灣南區電信分公司屏東營運處及東港服務中心八十七年六月十七日屏
    營字第二○一號、九十二年五月二十日、九十三年五月五日號函各一份在卷可佐
    （本院更一審卷第三十頁、更二審卷、本院卷第七十頁），且經本院檢送上述註
    明「峰」紙條、支票、結婚證書，八十七年六月十一日筆錄送請法務部調查局鑑
    定，因「峰」一字樣，字段太少，且欠缺足夠之相關字跡可供比對無法鑑定，有
    該局九十日三年五月七日調科貳字第○九三○○一六二三二○號函可佐，均附此
    敘明。
  (三)再訊之被告，據陳「當年五、六月間，我在臺東市馬偕醫院附近長沙街朋友所開
    設之電動玩具店看店，在同年五、六月間，我係開設海產店，後來經營不好才關
    店，當年八月以後，我人即回到屏東」、「（000000000號呼叫器）係
    在東港電信局申請，日期已忘了」、「申請後一、二個月，因遺失了，遺失地點
    已不復記憶」、「沒有（借人使用）」及「忘記了（指呼叫器遺失有無掛失），
    不知有無申辦」等語。經查被告並未申報呼叫器遺失，此有前述中華電信股份有
    限公司臺灣南區電信分公司屏東營運處八十九年十月九日函在卷可按（本院更一
    審卷第三十頁），揆諸前揭判例意旨，本件除乙○○在偵訊時之指證外，並無其
    他佐證足認被告有非法販賣安非他命之情事，案關重典，本院第一次更審，提訊
    證人乙○○，曉以「你說不是林瑞賣你安非他命，但你在警訊、偵查供述確係
    林瑞賣你的，本院擬辦你誣告罪，對此有何意見？」，據答「沒有意見，確實
    不是他賣給我的」等語（本院更一審卷第四十五頁反面），顯見，證人乙○○在
    法官曉諭誣告罪之法律責任後，仍堅稱不是被告販賣安非命給伊，再審酌證人乙
    ○○自八十七年四月二日起在原審即已證陳非被告販賣安非命給伊等情（原審卷
    第十九頁以下），則究證人乙○○於法官審理中所為被告有利之證詞與其於警、
    偵查中不利被告之證詞究何為可採信，即生疑問？
五綜上，公訴人據以認定被告犯行之證據方法：(一)乙○○不利被告之證詞，亦有其後
  對被告有利之證述，前後不一，證詞即有瑕疵；(二)附卷記載上開呼叫器號碼並記明
  「峰」字之紙條，亦無積極證明方法認定係被告筆跡，反經比對被告自七十八年十
  月十三日至八十九年九月二十五日四次筆跡，顯足以證明非被告筆跡，是以，原審
  徒憑上述不具證據價值之證據方法，而入被告於罪，即有未合，被告上訴指摘原判
  決不當，為有理由，爰將原判決有關此部分撤銷，並為無罪之諭知。
據上論結，應依刑事訴訟法第三百六十九條第一項前段、第三百六十四條、第三百零
一條第一項判決如主文。
本案經檢察官崔紀鎮到庭執行職務。
中      華      民      國      九十三      年     五     月    二十    日
                                    審判長法官  謝  志  揚
                                          法官  莊  謙  崇
                                          法官  陳  淑  媛
右正本證明與原本無異。
如不服本判決，應於送達後十日內，向本院提出上訴狀。其未敘述理由者，並應於提
出上訴狀後十日內向本院補提理由狀(須附繕本)。
                                        書記官  邱  廣  譽
中      華      民      國      九十三      年     五     月   二十五   日
